【裁判字號】    99,易,634
【裁判日期】    991130
【裁判案由】    違反毒品危害防制條例
【裁判全文】
臺灣雲林地方法院刑事判決               99年度易字第634號
公  訴  人  臺灣雲林地方法院檢察署檢察官
被      告  王俊傑
上列被告因違反毒品危害防制條例案件，經檢察官提起公訴（99
年度毒偵字第1304號），被告於本院準備程序中就被訴事實為有
罪之陳述，經告知被告簡式審判程序之旨，並聽取檢察官、被告
之意見後，經本院合議庭裁定由受命法官進行簡式審判程序，本
院判決如下：
    主      文
王俊傑施用第二級毒品，累犯，處有期徒刑陸月，如易科罰金，
以新臺幣壹仟元折算壹日。
    事實及理由
一、犯罪事實：
    王俊傑前曾於民國92年間，因初犯施用毒品案件，經本院於
    92年3 月5 日，以92年度毒聲字第147 號裁定送勒戒處所觀
    察、勒戒後，認無繼續施用毒品之傾向，於92年6 月12日執
    行完畢出所，並經臺灣雲林地方法院檢察署（下稱雲林地檢
    署）檢察官於92年6 月12日，以92年度毒偵字第73號為不起
    訴處分確定；復於94年間，因二犯連續施用毒品案件，經本
    院於94年10月3 日，以94年度簡字第149 號判決判處有期徒
    刑4 月確定（下稱甲案），於92年12月19日易科罰金執行完
    畢；再於95年間，因三犯施用毒品案件，經本院於95年4 月
    17日，以95年度訴字第210 號判決判處有期徒刑6 月確定（
    下稱乙案）。上開甲、乙案經本院於95年8 月9 日，以95年
    度聲字第908 號裁定應執行有期徒刑9 月確定；另於95年間
    ，因偽證案件，經本院於95年11月10日，以95年度訴字第68
    3 號判決判處有期徒刑4 月確定（下稱丙案），並與前開甲
    、乙案所定應執行刑接續執行，於96年3 月31日縮刑期滿執
    行完畢；又於97年間，因四犯施用毒品案件，經本院於97年
    7 月4 日，以97年度訴字第522 號判決分別判處有期徒刑8
    月、6 月，並定應執行有期徒刑1 年確定，甫於99年2 月28
    日因縮刑期滿執行完畢。詎其仍不知戒斷毒癮，於前開觀察
    勒戒執行完畢釋放後5 年內，再因施用毒品案件經刑之追訴
    處罰後，復基於施用第二級毒品甲基安非他命之犯意，於99
    年8 月10日晚上11、12時許，在其位於雲林縣虎尾鎮廉使里
    廉使1441號住處廁所內，以將第二級毒品甲基安非他命置於
    玻璃球吸食器內燒烤後吸食煙霧之方式，施用第二級毒品甲
    基安非他命1 次。嗣於99年8 月12日晚上10時50分許，因其
    為列管毒品調驗人口，經通知採集尿液送驗結果，呈安非他
    命、甲基安非他命陽性反應，而悉上情。
二、認定犯罪事實所憑之證據及理由：
  (一)本案被告王俊傑所犯之罪，係死刑、無期徒刑、最輕本刑為
    3 年以上有期徒刑以外之罪，其於準備程序就前揭被訴事實
    為有罪之陳述，經受命法官告知簡式審判程序之旨，並聽取
    其與公訴人之意見後，本院裁定進行簡式審判程序，是本案
    之證據調查，依刑事訴訟法第273 條之2 規定，不受同法第
    159 條第1 項、第161 條之2 、第161 條之3 、第163 條之
    1 及第164 條至第170 條規定之限制，合先敘明。
  (二)上開犯罪事實，業據被告在本院審理時坦承不諱，且其於99
    年8 月12日晚上10時50分許，在警局所親採封緘之尿液（原
    樣編號：LＺ00000000000 號），經警送驗後，結果確呈甲基
    安非他命陽性反應，此有詮昕科技股份有限公司99年9 月3
    日所出具之濫用藥物檢驗報告及應受尿液採驗人尿液檢體採
    集送驗紀錄表各1 紙在卷可稽。足認被告前開自白與事實相
    符，可以採信。
  (三)毒品危害防制條例於92年7 月9 日修正公布，自93年1 月9
    日施行，其中第20條、第23條將施用毒品之刑事處遇程序，
    區分為「初犯」、「5 年內再犯」及「5 年後再犯」。依其
    立法理由之說明：「初犯」，經觀察、勒戒或強制戒治後，
    應為不起訴處分或不付審理之裁定；經觀察、勒戒或強制戒
    治執行完畢釋放後，「5 年內再犯」者，因其再犯率甚高，
    原實施之觀察、勒戒及強制戒治既已無法收其實效，爰依法
    追訴或裁定交付審理。至於經觀察、勒戒或強制戒治執行完
    畢釋放後，「5 年後再犯」者，前所實施之觀察、勒戒或強
    制戒治已足以遮斷其施用毒品之毒癮，為期自新及協助其斷
    除毒癮，仍適用「初犯」規定，先經觀察、勒戒或強制戒治
    之程序。從而依修正後之規定，僅限於「初犯」及「5 年後
    再犯」2 種情形，始應先經觀察、勒戒或強制戒治程序。倘
    被告於5 年內已再犯，經依法追訴處罰（或適用前述保安處
    分），縱其第3 次（或第3 次以上）再度施用毒品之時間，
    在初犯經觀察、勒戒或強制戒治執行完畢釋放5 年以後，已
    不合於「5 年後再犯」之規定，且因已於「5 年內再犯」，
    顯見其再犯率甚高，原實施觀察、勒戒或強制戒治，已無法
    收其實效，即應依該條例第10條處罰（最高法院95年度第7
    次、97年度第5 次刑事庭會議決議，最高法院99年度臺非字
    第246 號、99年度臺上字第5096號判決意旨參照）。準此，
    被告有如犯罪事實欄所載之觀察勒戒、判刑確定等情，有臺
    灣高等法院被告前案紀錄表1 份在卷可稽，其於92年間初犯
    施用毒品罪後，經觀察、勒戒執行完畢釋放後5 年內之94年
    間再犯施用毒品罪，已屬「5 年內再犯」之情形，而與毒品
    危害防制條例第20條所定，「初犯」或「5 年內再犯」始得
    以觀察、勒戒之保安處遇替代刑罰之要件不符，自應依毒品
    危害防制條例第23條第2 項規定，予以追訴、處罰。
  (四)本案事證已臻明確，被告犯行洵堪認定，應依法論科。
三、論罪科刑之理由：
  (一)查甲基安非他命係毒品危害防制條例第2 條第2 項第2 款規
    定之第二級毒品。核被告所為，係犯毒品危害防制條例第10
    條第2 項之施用第二級毒品罪。被告施用前持有甲基安非他
    命毒品之低度行為，應為施用之高度行為所吸收，不另論罪
    。
  (二)被告有前述犯罪事實欄所記載之前科紀錄，此觀臺灣高等法
    院被告前案紀錄表可明，其於有期徒刑執行完畢後，5 年以
    內故意再犯本件有期徒刑以上之罪，為累犯，應依刑法第47
    條第1 項之規定加重其刑。
  (三)爰審酌被告前因施用毒品案件，已經觀察、勒戒程序，並經
    判處罪刑確定後執畢出監。竟仍不思悔改，徹底袪除施用毒
    品之惡習，再次施用毒品，可知其意志力甚為薄弱，殊不可
    取，惟念及其施用毒品之犯行，在本質上乃屬戕害自己身心
    健康之行為，且其犯後坦承犯行，態度良好，犯罪動機係因
    離婚所受之心理壓力無法宣洩，且被告為求營生而須獨自待
    在花蓮擔任水泥工，以扶養父母及2 名子女等家庭因素，兼
    衡施用毒品者均有相當程度之成癮性及心理依賴，其犯罪心
    態與一般刑事犯罪之本質並不相同，應側重以適當之醫學治
    療及心理矯治處遇為宜等一切情狀，量處如主文所示之刑，
    並諭知易科罰金之折算標準。
四、應適用之法律：
  (一)刑事訴訟法第273 條之1 第1 項、第299 條第1 項前段。
  (二)毒品危害防制條例第10條第2 項。
  (三)刑法第11條前段、第47條第1 項、第41條第1 項前段。
本案經檢察官陳詠薇到庭執行職務。
中    華    民    國    99    年    11    月    30    日
                  刑事第七庭    法  官  鍾世芬
以上正本證明與原本無異。
如不服本判決應於收受判決後10日內向本院提出上訴書狀，並應
敘述具體理由；其未敘述上訴理由者，應於上訴期間屆滿後20日
內向本院補提理由書（均須按他造當事人之人數附繕本）。「切
勿逕送上級法院」。
                                書記官  王雪招
中    華    民    國    99    年    11    月    30    日
附錄本案論罪科刑法條全文
毒品危害防制條例第10條
施用第一級毒品者，處 6 月以上 5 年以下有期徒刑。
施用第二級毒品者，處 3 年以下有期徒刑。

司法院資訊處製作；財團法人民間司法改革基金會備份。
